【裁判字號】    98,勞訴,12
【裁判日期】    990202
【裁判案由】    給付補償金
【裁判全文】
臺灣花蓮地方法院民事判決              98年度勞訴字第12號
原      告  甲○○
訴訟代理人  謝維仁律師
複代理人    俞建界律師
被      告  和誠交通股份有限公司
法定代理人  乙○○○
訴訟代理人  曾泰源律師
上列當事人間請求給付補償金事件，本院於民國99年1月13日言
詞辯論終結，判決如下：
    主      文
被告應給付原告新台幣伍拾萬貳仟陸佰壹拾元，及自民國98
年6月26日起至清償日止，按年息百分之五計算之利息。
原告其餘之訴駁回。
訴訟費用由被告負擔二分之一，餘由原告負擔。
本判決原告勝訴部分得假執行，但被告如以新台幣伍拾萬貳仟
陸佰壹拾元為原告預供擔保後，得免為假執行。
原告其餘假執行之聲請駁回。
    事實及理由
一、原告主張：
  (一)原告自民國96年5月7日起受僱於被告公司擔任聯結車駕駛，
    96年5月23日13時30分在被告之客戶宏元石材廠股份有限公
    司卸貨時，不慎摔下，導致左手肘脫臼併橈骨尺骨粉碎性骨
    折。被告未替原告投保勞健保，並且拒絕發給原告職業災害
    補償。
  (二)依勞動基準法（下稱勞基法）第59條、勞工退休金條例規定
    ，被告應負以下補償責任，共計新台幣（下同）1,424,069
    元：
  1.依勞基法第59條第1款規定請求醫藥費用自負額16,853元。
  2.依原告98年4月29日勞工保險傷病診斷書，原告病情為左手
    肘關節攣縮，不能伸直及彎曲，顯然無法駕駛聯結車，符合
    在醫療中無法工作之規定，得請求雇主補償2年之原領工資
    。依勞基法施行細則第31條規定，原告之工資為月計，惟上
    班未滿1個月即發生職業災害，尚未領取工資，被告僱用之
    其他聯結車司機正常工作時間之月薪可達5萬元以上，原告
    之原領工資以42,000元計算，依勞基法第59條第2款規定，
    請求醫療期間2年不能工作之原領工資補償1,008,000元。
  3.依勞工保險失能診斷書，原告殘廢症狀為左肘關節可活動度
    數40度，喪失生理運動範圍2分之1以上（生理活動範圍為
    165度），符合勞工保險殘障給付標準表第90項所載「一上
    肢三大關節中，有一大關節遺存顯著運動障害者」，給付標
    準為160日，職業傷害增給50％為240日。原告每月工資以
    42,000元計算，每日工資為1,400元，依勞基法第59條第3款
    規定，請求殘廢補償336,000元。
  4.依勞工退休金條例第14條第1項、第31條第1項規定，原告每
    月工資以42,000元計算，投保等級為43,900元，雇主每月負
    擔之勞工退休金提繳率不得低於2,634元（43900×0.06），
    原告受僱迄今2年，被告未足額提撥之勞工退休金63,216元
    （2634×24＝63216），原告自得請求被告賠償。
  (三)如被告稱將運送石材之業務轉由訴外人丙○○承攬屬實，依
    勞基法第62條規定，被告係勞基法所稱之承攬人，丙○○為
    最後承攬人，被告應與丙○○連帶負職業災害補償之責任。
    否認被告所稱原告對於未加保及遭遇職業災害有過失之情，
    加保係強制規定，原告無過失可言，況原告係依勞基法請求
    ，與勞保無關。職業災害補償之請求權基礎為勞基法，並非
    基於侵權行為或契約關係，與有過失之規定並無適用。
  (四)論件計酬仍可算出最近1個月正常工作時間所得之工資，豈
    有論件計酬即不須負擔勞基法責任之理？原告受傷前，週一
    至週六皆有排班出車，每天工作時間超過8小時，工作時間
    與被告公司其他司機相比，並無特別短少之情形。其他司機
    在正常工作時間下，論件計酬之月薪可達5萬元以上，故原
    告在受傷前1個月，正常工作時間所得工資以每月42,000元
    計算，並無不當。行政院勞工委員會（85）台勞動三字第
    100018號函示「查勞基法第59條第2款所稱勞工在醫療中不
    能工作，係指勞工於職災醫療期間不能從事勞動契約中所約
    定之工作」。依原告98年4月29日之門診診斷書，目前病情
    為左手肘關節攣縮，不能伸直及彎曲，顯然無法從事聯結車
    駕駛之工作，自得請求被告補償2年之原領工資。
  (五)爰依勞基法第59條、勞工退休金條例第14條第1項、第31條
    第1項規定請求。並聲明：被告應給付原告1,424,069元，及
    自起訴狀繕本送達翌日即98年6月26日起至清償日止，按年
    息百分之五計算之利息；原告願供擔保請准宣告假執行。
二、被告則以：
  (一)原告固為被告載運石板，而執行司機職務，惟原告係由丙○
    ○所指派前來承攬被告公司運送石材之業務，而受僱於丙○
    ○領取薪資，原告非受僱於被告，故原告依勞基法第59條規
    定請求被告給付職災補償金，有當事人不適格之情事。
  (二)原告於96年5月16日才被丙○○指派到被告公司服承攬運送
    業務，工作性質為論件計酬，臨時性司機，有關勞健保方面
    ，因司機流動性高，多以個人名義在司機工會加保。丙○○
    曾詢問原告有無勞保，將為其加保，原告稱其還未退保無妨
    等語，本件因原告未投保而無法請領勞保保險金，致被告無
    法依勞基法第60條規定行使抵充權，原告對其未加保亦與有
    過失。原告係因精神恍惚才會跌倒，原告是否有嗑藥或喝酒
    尚待查明，原告因過失致損害擴大，亦難免除責任。
  (三)原告於96年12月15日起至97年2月1日在安聯保全服務，97年
    2月1日起至97年8月31日在新城國中服務，97年8月29日起至
    98年3月17日在正全大理石工廠上班，98年5月21日起於新城
    鄉公所健保課加保迄今，足以證明其未喪失原工作能力，是
    原告於96年5月23日事故發生後至96年12月14日期間之工資
    補償部分，被告不爭執，惟自96年12月15日後，原告已至他
    處工作，若要求被告為此部分之工資補償，顯無理由。
  (四)就原告所受之傷害得依勞工保險殘障給付標準表請領殘廢補
    償固無意見，但原告主張之每月工資容有疑義。原告之薪資
    為按件計酬，而非月薪制，其平均上工所得日薪約為1,000
    元至1,200元，如以每日1,200元計算，扣除8日休假日，月
    薪亦僅26,400元。原告請求未足額提繳勞工退休金方面，因
    原告另有工作，應由其工作之單位提撥百分之6之退休金，
    且與本件職災無關連，應予駁回等語置辯。並聲明：原告之
    訴駁回；如受不利判決願供擔保請准宣告免為假執行。
三、兩造不爭執之事實：
  (一)原告於96年5月7日受承攬人丙○○（其承攬被告公司運送石
    材之業務）之僱請，擔任聯結車駕駛運送被告公司石材，於
    96年5月23日發生左手肘脫臼併橈骨尺骨粉碎性骨折之傷害
    。
  (二)原告所受上開傷害，符合勞工保險殘障給付標準表第90項所
    載「一上肢三大關節中，有一大關節遺存顯著運動障害者」
    。
  (三)原告受丙○○僱請駕車搬運石材，月薪並非固定。
  (四)原告於96年12月15日起至97年2月1日在安聯保全服務，97年
    2月1日起至97年8月31日在新城國中、97年8月29日起至98年
    3月17日在正全大理石工廠上班，98年5月21日起加保新城鄉
    公所健保課至今。
  (五)原告所提文書資料形式上為真正。
四、得心證之理由：本件兩造所爭執之處，應在於：
  (一)原告依勞基法第62條規定主張被告為承攬人，應與最後承攬
    人丙○○連帶負職業災害補償責任，有無理由？
  (二)原告就其主張因職業災害而受傷，是否與有過失？（被告辯
    稱原告當時精神恍惚下車才會跌跤受傷。此部分應由被告舉
    證證明。）原告在受僱之初就告知其另有加保勞保，致被告
    未為其投保勞保，原告是否與有過失？
  (三)原告擔任聯結車司機運送被告公司石材期間，原領工資金額
    若干？
  (四)原告依勞基法、勞工退休金條例之規定請求以下補償，是否
    有理？1.醫療費用16,853元。2.補償2年原領工資1,008,000
    元。3.殘廢補償336,000元。4.補償被告未足額提繳勞工退
    休金63,216元。茲審酌如下。
五、本院之判斷：
  (一)按事業單位以其事業招人承攬，如有再承攬時，承攬人或中
    間承攬人，就各該承攬部分所使用之勞工，均應與最後承攬
    人，連帶負本章所定雇主應負職業災害補償之責任。事業單
    位或承攬人或中間承攬人，為前項之災害補償時，就其所補
    償之部分，得向最後承攬人求償。勞基法第62條定有明文。
    本件原告於96年5月7日受承攬人丙○○（其承攬被告公司運
    送石材之業務）之僱請，擔任聯結車駕駛運送被告公司石材
    之事實，為被告所不爭，並經證人丙○○到庭證述屬實（證
    人丙○○證稱：「我的聯結車靠行在被告公司，但實際上是
    我所有，我有承攬被告之業務，如果被告的車子不夠，我會
    幫他作運送大理石的業務，是以噸數計酬。我認識原告，他
    是我一位姻親介紹來擔任臨時司機。」本院卷83頁。）。足
    見原告係受僱於丙○○，而丙○○承攬被告公司（為「事業
    單位」）之運送石材業務，指派原告為被告公司運送石材，
    則依上開規定，被告自應與最後承攬人丙○○，就丙○○承
    攬部分所使用之勞工即原告，連帶負勞基法第七章（該法第
    59條）雇主應負職災補償之責任。
  (二)按勞基法第59條之補償規定，係為保障勞工，加強勞、雇關
    係、促進社會經濟發展之特別規定，性質上非屬損害賠償。
    同法第61條尚且規定該受領補償之權利不得抵銷，故該項補
    償，應無民法第217條所定過失相抵之適用。此有最高法院
    89年度台上字第1783號、89年度台上字第1920號民事判決及
    最高法院89年第4次民事庭會議決議可供參照。是縱原告就
    職業災害之發生、損害之擴大或勞健保之未投保等事宜與有
    過失，亦不影響其依勞基法第59條規定得為職業災害補償之
    權利。
  (三)按本法第59條第2款所稱原領工資，係指該勞工遭遇職業災
    害前一日正常工作時間所得之工資。其為計月者，以遭遇職
    業災害前最近一個月正常工作時間所得之工資除以三十所得
    之金額，為其一日之工資，勞基法施行細則第31條第1項定
    有明文。查原告於96年5月23日發生職業災害，應以發生職
    災前1日即96年5月22日正常工作時間所得之工資為原領工資
    ，而原告於96年5月22日所得之工資為1,200元，有被告所提
    日報表可稽（本院卷72頁），則原告擔任聯結車司機運送被
    告公司石材期間，其原領工資金額為每日1,200元。
  (四)按勞工因遭遇職業災害而致死亡、殘廢、傷害或疾病時，雇
    主應依左列規定予以補償。但如同一事故，依勞工保險條例
    或其他法令規定，已由雇主支付費用補償者，雇主得予以抵
    充之：一勞工受傷或罹患職業病時，雇主應補償其必需之醫
    療費用。職業病之種類及其醫療範圍，依勞工保險條例有關
    之規定。二勞工在醫療中不能工作時，雇主應按其原領工資
    數額予以補償。但醫療期間屆滿二年仍未能痊癒，經指定之
    醫院診斷，審定為喪失原有工作能力，且不合第三款之殘廢
    給付標準者，雇主得一次給付四十個月之平均工資後，免除
    此項工資補償責任。三勞工經治療終止後，經指定之醫院診
    斷，審定其身體遺存殘廢者，雇主應按其平均工資及其殘廢
    程度，一次給予殘廢補償。殘廢補償標準，依勞工保險條例
    有關之規定。勞基法第59條第1至3款定有明文。就原告請求
    之職業災害補償金應否准許，分述如下：
  1.原告依勞基法第59條第1款規定請求醫藥費16,853元，並提
    出醫療費用收據、醫療費用明細表為證（本院卷7至17頁）
    ，堪信屬真，核屬必要之醫療費用，應予准許。
  2.原告依勞基法第59條第2款請求醫療中不能工作之原領工資
    補償，被告對於原告自96年5月23日事故發生起至96年12月
    14日止之工資補償不爭執（本院卷100頁），其日數為206
    日，而原領工資為每日1,200元，已如前述，故此段期間得
    請求之補償為247,200元（206×1200＝247200）。至於96年
    12月15日後之工資補償，原告自承其於96年12月15日起在安
    聯保全股份有限公司、新城國中、正全大理石工廠工作並領
    有薪資，之後並在新城鄉公所擔任清潔工（本院卷108頁筆
    錄參照），顯見其在96年12月15日以後已非有「在醫療中不
    能工作」之情形，故原告請求96年12月15日後之工資補償，
    與勞基法第59條第2款所定要件不符，其此部分請求即屬無
    據。
  3.原告因職業災害而受傷，所受傷害符合勞工保險殘障給付標
    準表第90項所載「一上肢三大關節中，有一大關節遺存顯著
    運動障害者」等情，為被告所不爭，原告自得依勞基法第59
    條第3款規定，按其平均工資及其殘廢程度，請求被告給付
    殘廢補償。計算方式如下：
  依勞基法第2條第4款規定：「平均工資謂計算事由發生之當
    日前六個月內所得工資總額除以該期間之總日數所得之金額
    。工作未滿六個月者，謂工作期間所得工資總額除以工作期
    間之總日數所得之金額。工資按工作日數、時數或論件計算
    者，其依上述方式計算之平均工資，如少於該期內工資總額
    除以實際工作日數所得金額百分之六十者，以百分之六十計
    。」查原告實際工作之日數為9日，工作期間為17日，工作
    期間所得之工資為16,780元，此有被告提出之日報表足憑（
    本院卷68至73頁），原告固主張其於96年5月8日至同年月15
    日亦有工作，惟未能舉證實說，自無可採。則原告之平均工
    資按工作期間計算為987元（16780÷17＝987，元以下四捨
    五入），惟依上述方式計算之金額，少於該期內工資總額除
    以實際工作日數所得金額百分之60即1,119元（16780÷9×
    60％＝1119，元以下四捨五入），應以1,119元認定為原告
    之平均工資。
  依勞工保險條例第54條第1項規定：「被保險人遭遇職業傷
    害或罹患職業病，經治療後，症狀固定，再行治療仍不能期
    待其治療效果，經保險人自設或特約醫院診斷為永久失能，
    並符合失能給付標準規定發給一次金者，得按其平均月投保
    薪資，依規定之給付標準，增給百分之50，請領失能補償費
    。」查原告所受之傷害符合勞工保險殘障給付標準表第90項
    ，給付日數為160日（本院卷20頁），增給百分之50後為240
    日，故原告得請求被告給付殘廢補償268,560元（1119×240
    ＝268560）。
  4.按雇主未依本條例之規定按月提繳或足額提繳勞工退休金，
    致勞工受有損害者，勞工得向雇主請求損害賠償。本條例所
    稱勞工、雇主之定義，依勞基法第2條規定。勞工退休金條
    例第31條第1項、第3條定有明文。依勞基法第2條第2款規定
    ，雇主謂僱用勞工之事業主、事業經營之負責人或代表事業
    主處理有關勞工事務之人。本件被告非原告之雇主，僅係因
    勞基法第62條規定，始連帶負勞基法第59條所定雇主所應負
    職業災害補償之責任，而勞工退休金條例第31條第1項規定
    者係雇主之損害賠償責任，與勞基法所定之職業災害補償責
    任無涉，無勞基法第62條連帶責任之適用。本件兩造間既無
    勞雇關係，被告自無須為原告提繳退休金。
六、綜上所述，被告應負職業災害補償責任共計532,613元（
    16853＋247200＋268560＝532613）。從而，原告依勞基法
    第59條第1、2、3款規定請求被告給付532,613元，及自98年
    6月26日起至清償日止，按年息百分之五計算之利息，為有
    理由，應予准許，逾此部分之請求，為無理由，應予駁回。
    兩造均陳明願供擔保請准宣告假執行及免為假執行，就原告
    勝訴部分並無不合，本院依職業災害勞工保護法第32條第2
    項規定，免除原告供擔保之金額，並酌定相當擔保金額為被
    告得供擔保免為假執行之諭知，至於原告敗訴部分，其假執
    行之聲請已無依據，應併予駁回。本件事證已明，兩造其餘
    攻擊防禦方法與舉證，均無礙勝負判斷，爰不一一論列，附
    此敘明。
七、訴訟費用負擔之依據：民事訴訟法第79條。
中    華    民    國    99    年    2     月    2     日
                        臺灣花蓮地方法院花蓮民事庭
                            法        官    楊碧惠
上列為正本係照原本作成。
如不服本判決，應於送達後20日內，向本院提出上訴狀並表明上
訴理由，如於本判決宣示後送達前提起上訴者，應於判決送達後
20日內補提上訴理由書(須附繕本)。
中    華    民    國    99    年    2     月    2     日
                            法院書記官  羅仕健

司法院資訊處製作；財團法人民間司法改革基金會備份。
